【裁判字號】    88,上易,5242
【裁判日期】    890307
【裁判案由】    傷害
【裁判全文】
臺灣高等法院刑事判決                          八十八年度上易字第五二四二號
    上  訴  人  戊○○
    即  被  告
                丙○○
右上訴人因傷害案件，不服臺灣臺北地方法院八十八年度易字第一八五三號，中華民
國八十八年十月二十九日第一審判決（起訴案號：臺灣臺北地方法院檢察署八十八年
度偵字第四０八七、八九六九號），提起上訴，本院判決如左：
    主  文
原判決撤銷。
戊○○、丙○○共同傷害人之身體，戊○○處拘役伍拾日，丙○○處拘役肆拾日；如
易科罰金，均以參佰元折算壹日。
    事  實
一、戊○○係設於臺北市○○○路○段三十六之十三號「百威高爾夫事業有限公司」
之負責人，民國（下同）八十七年十二月二十三日上午十時三十分許，甲○○因
    防火巷之停車問題至該公司與戊○○發生爭執，戊○○欲將甲○○推出公司，外
    雙方發生拉扯，戊○○竟與其僱請之員工丙○○共同基於傷害人身體之犯意聯絡
    ，合力徒手毆打甲○○，因而致甲○○身體受有上腹紅腫十公分×四公分、頸部
    擦傷一‧五公分×一公分、前胸紅腫十五公分×十五公分、左額腫脹六公分×四
    公分及左耳下方紅腫十公分×六公分等傷害。
二、案經甲○○分別訴由臺北市政府警察局中山分局報請臺灣臺北地方法院檢察署檢
    察官偵查起訴、及訴由臺灣臺北地方法院檢察署檢察官偵查起訴。
    理  由
一、訊據被告戊○○、丙○○均矢口否認有於右揭時、地聯手傷害告訴人甲○○之犯
    行，被告戊○○辯稱：與甲○○發生爭執之地點係在百威公司內，當時伊雖有推
    離甲○○之行為，然絕未與丙○○聯手毆打甲○○，遑論伊與丙○○之身材體型
    均遠不如甲○○壯碩云云，被告丙○○辯稱：伊當時僅在現場旁觀，既未抓住甲○○之衣襟，更無與戊○○共同毆打甲○○云云；惟查被告二人於前右揭時、地
    聯手毆打告訴人成傷之事實，業據告訴人於警訊、偵查、原審及本院審理時指述
    綦詳，證人即告訴人之弟乙○○於偵查及原審調查時亦迭次證稱：其循告訴人呼
    喊聲到達現場時，確當場目睹被告戊○○拿著球棍站在屋外騎樓下，被告丙○○
    則拉住告訴人衣服之前衣襟，告訴人受傷後神情相當難過，伊隨即打電話報警處
    理，並送告訴人至醫院診療驗傷等語甚詳（見八十八年度偵字第四○八七號偵查
    卷第三十七頁、第三十九頁，原審卷第五十三頁），告訴人所受之傷勢復有台北
    市立仁愛醫院出具之（甲）急診字第０八七０四００一三一六號驗傷診斷書在卷
    可稽；又警方接獲報案電話後先後由台北市政府警察局中山分局警備隊警員及長
    安東路派出所警員前往處理時，現場雖已無打架情形，然而告訴人均向警員陳述
    其遭受毆打，警員並告知如有受傷可驗傷後再提出告訴等情，亦經證人即前往現
    場處理之警備隊警員丁○○、長安東路派出所警員桂啟宣分別於偵查、原審及本
    院審理時證述明確（丁○○部分見本院八十九年一月十九日筆錄、桂啟宣部分見
    偵查卷第二十六頁、第四十二頁反面、原審卷第五十二頁），又中山分局警備隊
    隊員係於當日上午十一時許奉令前往現場處理，長安東路派出所係於當日上午十
    一時二十五分接獲勤務指揮中心電話派員前往處理，隨後告訴人於同日上午十一
    時四十分許至仁愛醫院驗傷，再於同日中午十二時三十分許至長安東路派出所提
    出告訴，有中山分局員警工作紀錄簿、公務電話紀錄表等影本、及驗傷診斷書、
    警訊筆錄之記載可稽，時間緊湊，則被告之傷勢並無作偽之可能，當係受被告等
    之毆打所致無疑；至於證人即百威公司之職員陳麗鴻於原審及本院審理雖亦附和
    被告二人前揭辯詞，證稱未看見渠等毆打告訴人云云，惟查證人陳麗鴻與被告戊○○現仍有主雇關係，前與被告丙○○亦有同事情誼，礙於主雇關係及同事情誼
    自難免為迴護之詞，且其證詞內容既與前開事證不合，自不足資為有利於被告等
    之論據；本件事證明確，被告二人之犯行洵堪認定。
二、至於告訴人雖另指稱被告戊○○係持用高爾夫球桿對之毆打，惟被告等均堅詞否
    認其事，卷查被告於警訊中係明確指稱遭被告戊○○以「拳毆」方法打傷（八十
    八年度偵字第四０八七號卷、第三頁），此外完全未曾指稱被告使用球桿或棍棒
    等物品，而係至檢察官偵訊以後始稱被告有使用球桿毆打，按使用高爾夫球桿對
    人毆打就通常社會觀念而言，其情節及可能造成之傷害遠較徒手毆打為重，故如
    果有其事，衡情告訴人在警訊中勢必對此予以明確之指訴，然告訴人在警訊中竟
    完全未予提及，則其事後再指稱遭被告戊○○以球桿毆打乙節，是否確與事實相
    符，即非不能無疑；本院就告訴人傷勢之可能成因向台北市立仁愛醫院查詢結果
    ，據該院函覆略稱「其各處傷勢為常見之擦傷及紅腫，當時並無特殊之痕跡可資
    反推為何種器具所傷，亦即可能為拳頭、棍棒或其他方式所造成之傷痕。」，有
    該院八十八年十二月二十四日北市仁醫歷字第八八六０七一八八００號函可憑，
    據此以言，亦無法斷定告訴人之傷勢係遭球桿、棍棒等物造成；至於證人乙○○
    雖證稱看見被告戊○○拿著求棍等語，惟乙○○到場時被告等已未再毆打被告，
    換言之，乙○○並未目睹被告戊○○是否確實使用球桿毆打告訴人，故其該部分
    之證言尚不足資為被告戊○○有持用球桿行兇之罪證；此外，復查無任何足資證
    明告訴人指訴被告戊○○使用球桿毆打乙節確與事實相符之補強證據存在，此部
    分尚屬無法證明。
三、核被告戊○○、丙○○之所為，均係犯刑法第二百七十七條第一項之傷害罪，被
    告二人間，互有犯意聯絡及行為之分擔，均為共同正犯；原審對被告二人論科，
    固非無見，惟原判決未就全案事證用心勾稽，遽憑告訴人之片面指訴認被告戊○○有持用棍棒毆打告訴人之犯行，其認定事實尚非妥適，被告等提起上訴仍執陳
    詞否認犯罪，雖無理由，然原判決既有可議，仍應由本院予以撤銷改判；爰審酌
    被告戊○○因停車問題與告訴人發生爭執、被告丙○○為雇主被告戊○○助拳而
    共同毆打告訴人之犯罪動機、目的、手段，渠等之素行、智識程度、告訴人身體
    所受傷害程度，及犯罪後均藉詞矯飾，毫無悔意等一切情狀，分別量處如主文所
    示之刑，並均諭知易科罰金之折算標準，以示懲儆。
四、被告戊○○經合法傳喚，無正當之理由不到庭，爰不待其陳述，逕行判決。
據上論斷，應依刑事訴訟法第三百六十九條第一項前段、第三百六十四條、第三百七
十一條、第二百九十九條第一項前段、刑法第二百七十七條第一項、第二十八條、第
四十一條、罰金罰鍰提高標準條例第一條前段、第二條，判決如主文。
本案經檢察官賴俊雄到庭執行職務。
中     華     民     國    八十九   年       三       月      七        日
                             臺灣高等法院刑事第二十三庭
                                 審判長法  官  王  炳  梁
         法  官  吳      燦
                                       法  官  宋      祺
右正本證明與原本無異。
不得上訴。
                                       書記官  郭  淑  卿
中     華     民     國    八十九   年       三       月       八       日
附錄：本判決論罪科刑法條全文
刑法第二百七十七條第一項
傷害人之身體或健康者，處三年以下有期徒刑，拘役或一千元以下罰金。


司法院資訊處製作；財團法人民間司法改革基金會備份。
